【裁判字號】    97,抗,349
【裁判日期】    971009
【裁判案由】    定應執行刑
【裁判全文】
臺灣高等法院臺南分院刑事裁定           97年度抗字第349號
抗  告  人  甲○○
                    現於台灣臺南監獄臺南分監
上列抗告人因聲請定其應執行刑案件，不服臺灣臺南地方法院中
華民國九十七年八月二十二日裁定（九十七年度聲字第一五四二
號），提起抗告，本院裁定如下：
    主  文
原裁定撤銷。
甲○○所犯如附表所示各罪所處之刑，應執行有期徒刑貳年肆月
。
    理  由
一、本件抗告意旨略以：原裁定就抗告人所犯如附表所示之罪，
    定應執行刑三年七月，僅就合併刑期三年八月，酌減一個月
    ，未予受刑人更有利之權益，爰依法提起抗告，請准撤銷原
    裁定等語。
二、原裁定略以：抗告人因毒品危害防制條例等罪，經原法院先
    後判處如附表所示之有期徒刑，均經分別確定在案。茲檢察
    官聲請定其應執行之刑，經審核認其聲請為正當，乃裁定應
    執行有期徒刑三年七月。
三、按數罪併罰，有二裁判以上者，依刑法第五十一條之規定，
    定其應執行之刑，刑法第五十三條定有明文。又刑法第五十
    一條第五款規定，宣告多數有期徒刑者，於各刑中之最長期
    以上，各刑合併之刑期以下，定其刑期，但不得逾三十年。
    且對於定應執行刑之案件，法院所為刑之酌定，本屬自由裁
    量事項，倘未逾法定裁量範圍（即各刑中之最長期以上、各
    刑合併之刑期以下之法定範圍內），即難謂其職權之行使有
    違誤。另法律上屬於自由裁量之事項，有其外部性界限及內
    部性界限，並非概無拘束。依據法律之具體規定，法院應在
    其範圍選擇為適當之裁判者，為外部性界限；而法院為裁判
    時，應考量法律之目的，及法律秩序之理念所在者，為內部
    性界限。法院為裁判時，二者均不得有所踰越（最高法院八
    十年台非字第四七三號判例意旨參照）。是於數罪併罰，有
    二裁判以上，定其應執行之刑時，固屬於法院自由裁量之事
    項，惟仍應受前揭外部性界限及內部性界限之拘束，則屬當
    然。
四、經查，原裁定以抗告人所犯原裁定附表所示各罪，分別各為
    有期徒刑八月、五月、七月、五月、七月、一年，是原審法
    院依職權定其應執行刑有期徒刑三年七月，固非無見，惟量
    刑輕重固屬事實審法院得依職權自由裁量的事項，但為求個
    案裁判的妥當性，仍應受比例原則及公平原則限制。刑事審
    判旨在實現刑罰權分配的正義，法院對有罪被告科刑，應符
    合罪刑相當的原則，使輕重得宜，罰當其罪。附表所示編號
    一、三、五、六所示之違反毒品危害防制例罪，其所犯之時
    間，均係在九十五年七月一日以後，致無修正前連續犯之適
    用，而採一罪一罰，惟就其施用毒品時間，係自九十六年八
    月四日起至九十六年十二月十八日止，受刑人施用毒品固有
    不該，惟就其施用四月餘即被查獲四次，致分別數次科刑，
    果該數次犯行，在刑法第五十六條連續犯修正前，當量刑在
    一年餘即已相當，在連續犯修廢除後，果由同一法官以一案
    裁判而以數罪併罰，定期應執行刑，亦僅較連續犯修法前較
    為加重，原審就此似未審酌上開「刑罰輕重應與罪責輕重成
    比例」之法理，逕定其應執行刑為有期徒刑三年七月，難認
    符合比例原則及公平原則，有違罪刑相當。其裁量權之行使
    ，尚非妥適，抗告以未予受刑人更有利之權益，指摘原裁定
    不當，固無理由，惟原裁定既有上揭可議，自應由本院將原
    裁定撤銷。抗告人所犯如附表所載等罪，所處如附表所示之
    刑，本院依法自為裁定如主文第二項所示。
五、據上論結，應依刑事訴訟法第四百十三條，刑法第五十三條
    、第五十一條第五款，裁定如主文。。
中    華    民    國    97    年    10    月    9    日
                  刑事第三庭  審判長法  官  陳義仲
                                    法  官  蔡勝雄
                                    法  官  蘇清水
以上正本證明與原本無異。
如不服本裁定，應於收受本裁定後五日內向本院提出抗告狀。
                                    書記官  蔡蘭櫻
中    華    民    國    97    年    10    月    9     日


司法院資訊處製作；財團法人民間司法改革基金會備份。
